---
title: "Perfiles de Investigadores FACSO"
date: today
lang: es
format:
  html:
    toc: true
    toc-depth: 3
    embed-resources: true
    number-sections: true
  pdf:
    toc: true
    number-sections: true
execute:
  echo: false
  warning: false
  message: false
---

```{r}
#| label: setup
# Las bases se generan con run-all.R (desde la raíz del proyecto)
source(here::here("R", "00-setup.R"))

academicos <- read_rds(file.path(ruta_datos, "academicos.rds"))
```

```{r}
#| label: cifras-universo
# Cifras del universo para el texto
planta      <- nrow(academicos)
univ        <- academicos |> filter(universo)
n_univ      <- nrow(univ)
n_sens      <- sum(academicos$universo_sens)
n_fuera     <- planta - n_univ
pct_mujeres <- scales::percent(mean(univ$genero == "Mujer"), accuracy = 1)
pct_doctor  <- scales::percent(mean(univ$grado == "Doctorado", na.rm = TRUE), accuracy = 1)
edad_med    <- median(univ$edad)
n_adjuntos  <- sum(univ$jerarquia == "Adjunto")
n_sin_ingr  <- sum(is.na(univ$anio_ingreso))
n_sin_grado <- sum(is.na(univ$grado))
```

# Resumen ejecutivo

# Datos, cobertura y limitaciones

## Universo de académicos

- La fuente es la planta académica vigente de la Facultad, con un registro por nombramiento. Se consolidó en una fila por persona (RUT): **`r planta` académicos**.
- Se excluyeron los nombramientos de investigadores postdoctorales y los ad honorem. Si una persona tiene además un nombramiento pagado, se mantiene en la base.
- Las horas de cada persona se sumaron entre nombramientos, con un tope de `r horas_tope`. Se incluyen las horas en dejación transitoria, que corresponden a académicos de jornada completa con cargos directivos.
- El **universo principal** lo forman quienes tienen `r horas_min` horas o más: **`r n_univ` académicos**. Quedan fuera `r n_fuera` personas con menos horas.
- Como análisis de sensibilidad, los resultados se replican con quienes tienen `r horas_sens` horas o más (`r n_sens` académicos).
- Los profesores adjuntos se incluyen si cumplen el criterio de horas (`r n_adjuntos` en el universo principal).

## Características del investigador

- A cada persona se le asignó su jerarquía más alta. Los años en la jerarquía se cuentan desde la fecha de ratificación de esa jerarquía.
- El ingreso a la universidad se mide con el año de la **primera jerarquización**. No se usa la fecha de ingreso administrativa, porque incluye ingresos a honorarios y otras modalidades.
- Edad, años en la jerarquía, años desde el grado y años desde el ingreso se calculan respecto de `r anio_ref`.
- En el universo principal, el `r pct_mujeres` son mujeres, el `r pct_doctor` de quienes tienen grado registrado es doctor(a) y la mediana de edad es de `r edad_med` años.
- La etapa de carrera se define según los años desde el doctorado: inicial (hasta `r etapa_inicial` años, la ventana de Fondecyt Iniciación), intermedia (hasta `r etapa_consol`) y consolidada (más de `r etapa_consol`). Quienes no tienen doctorado forman un grupo aparte.

## Limitaciones

- `r n_sin_grado` académicos del universo no tienen grado registrado, así que no tienen años desde el grado y quedan en el grupo "sin doctorado".
- `r n_sin_ingr` académicos no tienen registro de primera jerarquización, así que su año de ingreso queda sin dato.

# Diagnóstico general

## Cobertura: embudo de postulación y adjudicación

## Postulaciones y éxito por año y tipo de fondo

## Trayectorias: tiempo hasta la primera postulación y adjudicación

## Pipelines U. de Chile → ANID

## Brechas y factores asociados

# Perfiles de investigadores

## Tipología

## Validación estadística (LCA)

## Fichas por perfil

# Alcance de los fondos de la Facultad (FPCI y FIP)

# Recomendaciones
