---
title: "Perfiles de Investigadores FACSO"
date: today
lang: es
format:
  html:
    toc: true
    toc-depth: 3
    embed-resources: true
    number-sections: true
  pdf:
    toc: true
    number-sections: true
execute:
  echo: false
  warning: false
  message: false
---

```{r}
#| label: setup
# Las bases se generan con run-all.R (desde la raíz del proyecto)
source(here::here("R", "00-setup.R"))

academicos <- read_rds(file.path(ruta_datos, "academicos.rds"))
proyectos  <- read_rds(file.path(ruta_datos, "proyectos.rds"))
```

```{r}
#| label: cifras-universo
# Cifras del universo para el texto
planta      <- nrow(academicos)
univ        <- academicos |> filter(universo)
n_univ      <- nrow(univ)
n_sens      <- sum(academicos$universo_sens)
n_fuera     <- planta - n_univ
pct_mujeres <- scales::percent(mean(univ$genero == "Mujer"), accuracy = 1)
pct_doctor  <- scales::percent(mean(univ$grado == "Doctorado", na.rm = TRUE), accuracy = 1)
edad_med    <- median(univ$edad)
n_adjuntos  <- sum(univ$jerarquia == "Adjunto")
n_sin_ingr  <- sum(is.na(univ$anio_ingreso))
n_sin_grado <- sum(is.na(univ$grado))
```

```{r}
#| label: cifras-proyectos
# Cifras de proyectos para el texto (solo académicos del universo principal)
proy_univ     <- proyectos |> filter(rut %in% univ$rut)
n_proy_filas  <- format(nrow(proy_univ), big.mark = ".")
n_proyectos   <- format(n_distinct(proy_univ$codigo_proyecto), big.mark = ".")
n_concursos   <- n_distinct(proy_univ$concurso)
anio_proy_min <- min(proy_univ$anio_concurso)
anio_proy_max <- max(proy_univ$anio_concurso)
n_con_proy    <- n_distinct(proy_univ$rut)
n_sin_proy    <- n_univ - n_con_proy
n_facultad    <- sum(proy_univ$tipo_fondo == "Facultad")
n_pendientes  <- sum(proy_univ$estado == "Pendiente")
n_vigentes    <- n_distinct(proy_univ$rut[proy_univ$en_ejecucion])

# No adjudicados por fuente, para la limitación de cobertura
no_adj_anid  <- sum(proy_univ$fuente == "ANID" & proy_univ$estado == "No adjudicado")
no_adj_uchile <- sum(proy_univ$fuente == "U. de Chile" & proy_univ$estado == "No adjudicado")
```

# Resumen ejecutivo

# Datos, cobertura y limitaciones

## Universo de académicos

- La fuente es la planta académica vigente de la Facultad, con un registro por nombramiento. Se consolidó en una fila por persona (RUT): **`r planta` académicos**.
- Se excluyeron los nombramientos de investigadores postdoctorales y los ad honorem. Si una persona tiene además un nombramiento pagado, se mantiene en la base.
- Las horas de cada persona se sumaron entre nombramientos, con un tope de `r horas_tope`. Se incluyen las horas en dejación transitoria, que corresponden a académicos de jornada completa con cargos directivos.
- El **universo principal** lo forman quienes tienen `r horas_min` horas o más: **`r n_univ` académicos**. Quedan fuera `r n_fuera` personas con menos horas.
- Como análisis de sensibilidad, los resultados se replican con quienes tienen `r horas_sens` horas o más (`r n_sens` académicos).
- Los profesores adjuntos se incluyen si cumplen el criterio de horas (`r n_adjuntos` en el universo principal).

## Características del investigador

- A cada persona se le asignó su jerarquía más alta. Los años en la jerarquía se cuentan desde la fecha de ratificación de esa jerarquía.
- El ingreso a la universidad se mide con el año de la **primera jerarquización**. No se usa la fecha de ingreso administrativa, porque incluye ingresos a honorarios y otras modalidades.
- Edad, años en la jerarquía, años desde el grado y años desde el ingreso se calculan respecto de `r anio_ref`.
- En el universo principal, el `r pct_mujeres` son mujeres, el `r pct_doctor` de quienes tienen grado registrado es doctor(a) y la mediana de edad es de `r edad_med` años.
- La etapa de carrera se define según los años desde el doctorado: inicial (hasta `r etapa_inicial` años, la ventana de Fondecyt Iniciación), intermedia (hasta `r etapa_consol`) y consolidada (más de `r etapa_consol`). Quienes no tienen doctorado forman un grupo aparte.

## Proyectos de investigación

- La fuente es el registro de proyectos de la Facultad (CINDAI), con una fila por investigador y proyecto. Incluye proyectos adjudicados, no adjudicados y postulaciones con resultado pendiente.
- Para el universo principal hay **`r n_proy_filas` participaciones** en `r n_proyectos` proyectos de `r n_concursos` concursos, entre `r anio_proy_min` y `r anio_proy_max`. `r n_con_proy` académicos tienen al menos un proyecto registrado; `r n_sin_proy` no tienen ninguno.
- Se considera la **trayectoria completa** de cada persona, incluidos los proyectos anteriores a su llegada a la Facultad.
- Cada concurso se clasificó según quién lo financia: ANID (incluye Conicyt), U. de Chile, otras instituciones nacionales, instituciones extranjeras y la Facultad.
  - Los fondos de la U. de Chile (U-Inicia, U-Apoya, U-Redes, etc.) se tratan como **externos**.
  - Los fondos de la Facultad (FPCI y FIP, `r n_facultad` participaciones) quedan fuera de la caracterización principal y se analizan aparte.
  - Se identificaron los instrumentos clave para las trayectorias: Fondecyt Iniciación, Regular y Postdoctorado, U-Inicia y U-Apoya. También se marcaron los concursos asociativos (Anillos, Milenio, Fondap y centros).
- El rol de cada académico en el proyecto se agrupó en cuatro categorías:
  - **Liderazgo:** investigador(a) responsable o director(a).
  - **Coinvestigación asociativa:** toda participación no líder en un proyecto asociativo (director alterno, investigador principal, investigador asociado o coinvestigador).
  - **Coinvestigación individual:** coinvestigador en los demás proyectos.
  - **Patrocinio:** patrocinio de proyectos postdoctorales (Fondecyt Postdoctorado y FIP).
- El estado de cada proyecto se agrupó en adjudicado (finalizado o en ejecución), no adjudicado y pendiente. Las `r n_pendientes` postulaciones pendientes cuentan como actividad, pero no entran en las tasas de éxito.
- `r n_vigentes` académicos del universo tienen al menos un proyecto **en ejecución**.

## Limitaciones

- La base registra de forma incompleta las postulaciones no adjudicadas fuera de ANID (`r no_adj_anid` no adjudicados en ANID frente a `r no_adj_uchile` en la U. de Chile). Por eso, las tasas de éxito se reportan por fuente.
- En los proyectos asociativos, CINDAI registra los roles de forma irregular: algunos usan cargos específicos (director alterno, investigador principal) y otros solo "coinvestigador". Por eso, la coinvestigación asociativa se define por el tipo de proyecto y no por el cargo. La marca de proyecto asociativo del registro original también tiene errores y se corrigió según el concurso.
- En Fondecyt Postdoctorado, el académico que figura como coinvestigador es en la práctica el patrocinante, y el que figura como responsable fue el propio postdoctorado. Se clasificaron de acuerdo con eso.
- `r n_sin_grado` académicos del universo no tienen grado registrado, así que no tienen años desde el grado y quedan en el grupo "sin doctorado".
- `r n_sin_ingr` académicos no tienen registro de primera jerarquización, así que su año de ingreso queda sin dato.

# Diagnóstico general

## Cobertura: embudo de postulación y adjudicación

## Postulaciones y éxito por año y tipo de fondo

## Trayectorias: tiempo hasta la primera postulación y adjudicación

## Pipelines U. de Chile → ANID

## Brechas y factores asociados

# Perfiles de investigadores

## Tipología

## Validación estadística (LCA)

## Fichas por perfil

# Alcance de los fondos de la Facultad (FPCI y FIP)

# Recomendaciones
